最高法院刑事判決　　　　　　　　　 111年度台上字第1757號
上　訴　人　羅炫政
上列上訴人因違反毒品危害防制條例案件，不服臺灣高等法院臺
中分院中華民國110年12月8日第二審判決（110年度上訴字第173
6號，起訴案號：臺灣苗栗地方檢察署109年度偵字第7435號），
提起上訴，本院判決如下：
    主  文
上訴駁回。
    理  由
壹、販賣第一級毒品部分
一、按刑事訴訟法第377 條規定，上訴於第三審法院，非以判決
    違背法令為理由，不得為之。是提起第三審上訴，應以原判
    決違背法令為理由，係屬法定要件。如果上訴理由書狀並未
    依據卷內訴訟資料，具體指摘原判決不適用何種法則或如何
    適用不當，或所指摘原判決違法情事，顯與法律規定得為第
    三審上訴理由之違法情形，不相適合時，均應認其上訴為違
    背法律上之程式，予以駁回。
二、本件原審審理結果，認定上訴人羅炫政有所載違反毒品危害
    防制條例（下稱毒品條例）犯行明確，因而維持第一審論處
    上訴人犯販賣第一級毒品罪刑（處有期徒刑）及諭知相關沒
    收、追徵之判決，已載敘其調查證據之結果及憑以認定犯罪
    事實之心證理由。按司法警察係偵查輔助機關，依檢察官之
    命令偵查犯罪，倘其於製作被告之警詢筆錄時，已告知犯罪
    嫌疑及所犯罪名，並將蒐證所知之犯罪事實詢問被告，使被
    告得以申辯、澄清其有無涉案，甚或自白，究難謂於偵查階
    段未予被告辯明犯罪嫌疑，或自白以期獲得減刑寬典處遇之
    機會。又刑事訴訟法第95條第1 項之告知事項，除保持緘默
    ，無須違背自己之意思而為陳述，得選任辯護人，以及得請
    求調查有利之證據外，僅限於犯罪嫌疑及所犯罪名之告知。
    而散見於法律規定關於被告能減輕其刑之事項，因係客觀存
    在之事實，被告或犯罪嫌疑人對於是否為邀寬典而坦認犯罪
    或諸如供出犯罪來源等，在其動機考量或訴訟策略上本有自
    主決定權，檢、警或法院本應予以尊重，均無「教示」或「
    指導」被告或犯罪嫌疑人行使該等自主決定權之義務，縱偵
    查機關或法院未告知或曉諭被告有獲邀輕典等相關規定，亦
    不能謂有違反訴訟照料義務。稽之卷內上訴人警詢及偵查筆
    錄之記載，上訴人於員警及檢察官就販賣第一級之犯行及證
    據為詢問、訊問時，並未自白販賣海洛因情事，雖檢、警為
    訊（詢）問時未告知毒品條例第17條第2 項關於自白減輕其
    刑之規定，惟上訴人於斯時既有辯明或自白犯嫌之機會，猶
    始終否認有販賣海洛因犯行，自不因檢、警未告知上開減輕
    其刑規定而異其認定。上訴人既未在偵查中自白犯罪，即與
    毒品條例第17條第2 項規定須偵、審中均自白之要件不合，
    縱其嗣後在審理中自白，亦與上開減輕其刑之規定不符。原
    審認無該項規定之適用，即無違法可指。上訴意旨以其於偵
    查中未選任辯護人，偵查機關未行使闡明權以提醒其是否認
    罪，致無從獲得減刑，剝奪其訴訟防禦權，其既已於審判中
    自白，應有上開減刑規定之適用等語，指摘原判決適用法則
    不當，依上開說明，顯有誤解，並非合法之第三審上訴理由
    。應認其此部分之上訴違背法律上之程式，予以駁回。
貳、販賣第二級毒品部分
一、按第三審上訴書狀，應敘述上訴之理由，其未敘述者，得於
    提起上訴後20日內補提理由書於原審法院，已逾上述期間，
    而於第三審法院未判決前，仍未提出上訴理由書狀者，第三
    審法院應以判決駁回之，刑事訴訟法第382 條第1項、第395
    條後段分別定有明文。
二、本件上訴人不服原判決論處其犯販賣第二級毒品各罪部分，
    於民國110 年12月30日提起上訴，並未敘述理由，迄今逾期
    已久，於本院未判決前仍未提出，依上開規定，其此部分之
    上訴自非合法，應併予駁回。
據上論結，應依刑事訴訟法第395條，判決如主文。
中    華    民    國   111    年    3     月    23    日
                  刑事第九庭審判長法  官  段  景  榕  
                                  法  官  楊  力  進  
                                  法  官  汪  梅  芬  
                                  法  官  宋  松  璟  
                                  法  官  鄧  振  球  
本件正本證明與原本無異
                                  書記官
中    華    民    國   111    年    3     月    31    日